臺灣高雄地方法院刑事判決　　　　　　　　　　　　　九十年度易字第一九四四號
　　公　訴　人　臺灣高雄地方法院檢察署檢察官
　　被　　　告　乙○○○
　　選任辯護人　林夙慧律師
右列被告因違反能源管理法案件，經檢察官提起公訴（九十年度偵字第四七八○號）
，本院判決如左：
    主  文
乙○○○共同未經許可而經營中央主管機關指定之能源產品之銷售業務，處有期徒刑
肆月，如易科罰金，以參佰元折算壹日。緩刑參年。
扣案之柴油柒萬零參佰公升、加油機貳臺、馬達幫浦壹個、中國鋼鐵股份有限公司磅
單壹張、中國鋼鐵股份有限公司物品攜出單參張，均沒收。
    事  實
一、乙○○○與丙○○（業經臺灣高等法院高雄分院以九十年度上易字第一六三五號
    ，依違反能源管理法，判處有期徒刑四月確定），明知「柴油」係經中央主管機
    關經濟部指定之能源產品，其分裝、販賣、儲存或處理場所之消防安全設備，應
    依公共危險物品及可燃性高壓氣體設置標準暨安全管理辦法辦理，且未經許可並
    辦理登記，不得擅自經營柴油銷售業務，竟共同基於意圖經營柴油銷售業務以營
    利之犯意聯絡，未經許可登記，復未依公共危險物品及可燃性高壓氣體設置標準
    暨安全管理辦法設置分裝、販賣、儲存或處理場所，由丙○○自民國八十九年三
    月中旬起，以每月新臺幣（下同）五萬元之薪資，雇用乙○○○駕駛丙○○所有
    無防火、防撞等安全設施之車牌號碼ＸＳ─三三三號曳引車及ＩＴ─三七號油槽
    板車，至屏東縣東港鎮後龍溪尾端抽取不明油船上之柴油，將之載運放置在丙○
    ○所私設、位於高雄市○○路橋旁「盈全停車場」內、無任何安全設施之地下儲
    油池及地上鐵皮大型儲油槽內，再由乙○○○以前開車輛載運柴油至南投縣竹山
    鎮某貨運公司，以每公升九‧五元至十元不等之價格販售他人，而共同經營中央
    主管機關指定為能源產品之柴油銷售業務，致生公共危險。嗣於八十九年三月二
    十二日十八時二十分許，乙○○○復至屏東縣東港鎮後龍溪尾端抽取不明油船上
    之柴油時，經中國石油股份有限公司（下稱中油公司）人員會同行政院海岸巡防
    署臺南縣查緝隊及臺南縣警察局麻豆分局員警當場查獲，並經高雄縣警局刑警隊
    循線於同年八月二十九日十三時許，持臺灣高雄地方法院檢察署檢察官核發之搜
    索票，在前揭「盈全停車場」內執行搜索，查獲地下儲油池及地上鐵皮大型儲油
    槽，並扣得丙○○所有供犯罪所用之柴油七萬零三百公升、加油機二台、馬達幫
    浦一個、中鋼磅單一張及中鋼物品攜出單三張。
二、案經臺灣高雄地方法院檢察署檢察官自動檢舉偵查起訴。
    理  由
一、訊據被告乙○○○固不否認自八十九年三月中旬起至同年四月初止，以每月五萬
    元之薪資，受雇駕駛丙○○所有之車牌號碼ＸＳ─三三三號曳引車及ＩＴ─三七
    號油槽板車，至屏東縣東港鎮後龍溪尾端抽取不明油船上之柴油，將之載運放置
    在丙○○所私設位於高雄市○○路橋旁「盈全停車場」內，並駕駛前開車輛載運
    柴油至南投縣竹山鎮某貨運公司等情，惟矢口否認與丙○○基於意圖經營柴油銷
    售業務以營利之犯意聯絡，辯稱：不知道丙○○經營柴油銷售業務，僅單純受雇
    幫忙載運柴油云云。經查：
（一）關於被告受雇於丙○○部分：被告自八十九年三月中旬起至同年四月初止，以
      每月五萬元之薪資，受雇於丙○○，在「盈全停車場」擔任駕駛工作乙節，業
      據被告於警、偵訊及本院調查、審理時坦承不諱（見警卷第十二、十四頁，偵
      查卷第二一頁，本院卷第一二四、一二五、一六二頁），並經證人丙○○於本
      院調查時就雇用被告等情證述明確（見本院卷第一○一、一○二頁），堪認屬
      實。
（二）關於被告受雇載運柴油部分：被告受雇駕駛丙○○所有之車牌號碼ＸＳ─三三
      三號曳引車及ＩＴ─三七號油槽板車，至屏東縣東港鎮後龍溪尾端抽取不明油
      船上之柴油，將之載運放置在丙○○所私設位於高雄市○○路橋旁「盈全停車
      場」內，並駕駛前開車輛載運柴油至南投縣竹山鎮某貨運公司等事實，亦據被
      告於警、偵訊及本院調查、審理時坦認在卷（見警卷第十二、十五頁，偵查卷
      第二一頁，本院卷第一二四、一六三頁），被告於丙○○另案被訴違反能源管
      理法案件檢察官偵查中亦到庭陳稱：「有時油會放在青海路陸橋下之油槽，但
      二次是運到竹山，他們有油槽，他（丙○○）叫我載去」等語（見八十九年度
      偵字第二○八二○號丙○○違反能源管理法案件第三六頁），並經證人丙○○
      於本院調查時就雇用被告至屏東東港抽油及運油至南投竹山等情證述屬實（見
      本院卷第一○二頁），而被告於八十九年三月二十二日十八時二十分許，受丙
      ○○指示，再度駕駛前開曳引車及油槽板車至屏東縣東港鎮後龍溪抽取不明油
      船上之柴油時，經中油公司人員會同行政院海岸巡防署臺南縣查緝隊及臺南縣
      警察局麻豆分局員警共同查獲等情，亦經本院調取臺灣高雄地方法院檢察署八
      十九年度偵字第九五一六號偵查卷審閱無誤，並有被告於該案之八十九年三月
      二十二日警訊筆錄、同年八月一日檢察官偵訊筆錄、警方將查獲之車輛、油品
      交由被告保管之保管條、經濟部取締違法經營油品會報執行小組配合警方取締
      地下油行現場查獲物品登記表、現場相片九張等附卷可稽（見本院卷第一二九
      至一四五頁），亦堪採認。
（三）關於被告知悉丙○○在「盈全停車場」經營柴油銷售業務部分：業據被告於八
      十九年七月十六日警訊時自承：「該公司位於高雄市○○路陸橋下資源回收站
      旁，無公司行號，而其營業均以柴油買賣為主，將柴油行銷至中南部各貨運公
      司買賣使用，我曾受公司龍哥指示載運至竹山某貨運公司，帳目部分均其與公
      司買月結帳」（見警卷第十二頁），於同年八月九日警訊時亦稱：「丙○○在
      青海陸橋下之地下油行負責現場油車之派遣調度工作」、「於八十九年三月二
      十三日經龍哥即丙○○指示，將重達三十幾噸柴油（含車重）載送至南投竹山
      ，由不詳人士接引我至不知名砂石場內販售」（見警卷第十五頁），於九十年
      三月二十三日檢察官偵查中坦稱：「（問：是否知丙○○在賣油？）知」（見
      偵查卷第二二頁），被告於警、偵訊均已明確坦承受丙○○雇用載運柴油時，
      即知悉丙○○經營柴油銷售業務，且陳明由客戶與丙○○每月結帳，倘若丙○
      ○未經營柴油銷售業務，客戶又何須與丙○○結帳？參以被告明知丙○○並非
      經營加油站業者，卻仍受雇至屏東東港抽油及運油至南投竹山，且在「盈全停
      車場」內工作時日非短，被告於本院調查時亦坦承：看過「盈全停車場」內查
      獲之油槽、加油機等物（見本院卷第一二六頁），若謂不知丙○○經營柴油銷
      售業務，實難採信，被告知悉丙○○在「盈全停車場」經營柴油銷售業務，至
      為灼然。
（四）關於丙○○與被告共犯未經許可經營柴油銷售業務罪，丙○○業經法院判處罪
      刑確定在案部分：丙○○意圖營利，自八十八年十二月一日起，將柴油置放在
      高雄市○○路橋旁「盈全停車場」之油槽，並於八十九年間，雇用具有共同犯
      意聯絡之乙○○○及甲○○等人，駕駛丙○○所有之車牌號碼ＵＤ─八四七號
      、ＺＶ─七三一號、六Ｋ─五九○號、ＩＴ─三七號及ＸＮ─三九一號油罐車
      ，載運柴油至南投竹山某貨運公司、臺南縣永康市○○路二五一之五號「聖元
      汽車修配廠」及高雄市中國鋼鐵股份有限公司等處，以每公升九‧五元至十元
      不等之價格，出售予不特定人營利，嗣於八十九年八月二十九日十三時許，為
      高雄縣警局刑警隊持臺灣高雄地方法院檢察署檢察官核發之搜索票查獲之事實
      ，業據本院以九十年度易字第二一四九號及臺灣高等法院高雄分院以九十年度
      上易字第一六三五號審認屬實，並就丙○○所犯共同未經許可而經營中央主管
      機關指定之能源產品之銷售業務罪，判處有期徒刑四月確定，有各該刑事判決
      書附卷可稽（見本院卷第四六至五四頁），復經本院調取該案歷審全卷核閱無
      誤，核與丙○○、證人即「聖元汽車修配廠」負責人許徐碧琴分別於警訊中之
      陳述相符（見警卷第一至八頁），並有在該車行查獲之車牌號碼ＸＮ─三九一
      號油罐車電子磅單（見警卷第九頁）及在「盈全停車場」扣得之柴油七萬零三
      百公升、加油機二台、馬達一台、中鋼磅單一張及中鋼物品攜出單三張為證，
      另有高雄縣刑警隊於八十九年八月二十九日分別在「聖元汽車修配廠」及「盈
      全停車場」執行搜索之報告各一份、搜索扣押證明筆錄、搜索票各二份、經濟
      部取締違法經營油品會報執行小組配合警方取締地下油行現場查獲物品登記表
      、丙○○簽收之保管條各一份、「盈全停車場」現場照片十三張、車牌號碼Ｕ
      Ｄ─八四七號、六Ｋ─五九○號、ＩＴ─三七號及ＸＮ─三九一號油罐車之車
      籍作業系統查詢認可資料各一紙在卷足參（見警卷第二一至四八頁），而在「
      盈全停車場」查獲之油品經送驗結果，符合能源管理法第二條第一項所稱「石
      油及其產品」，與經濟部經八八能字第八八四六二二一九號公告能源產品認定
      基準之「柴油」規範符合，有經濟部取締違法經營油品會報執行小組高雄執行
      分組八十九年十一月十三日高處（八九）高執字第八九一一○三二八號函附之
      中油公司煉製研究所產品研究組檢驗報告一份附卷可佐（見八十九年度偵字第
      二○八二○號丙○○違反能源管理法案件第四五至四八頁）。
（五）被告以丙○○所有之車牌號碼ＸＳ─三三三號曳引車及ＩＴ─三七號油槽板車
      載運柴油，並無防火、防撞等安全設施，有該等車輛照片附卷可佐（見本院卷
      第一三六至一三八頁），又丙○○在高雄市○○路橋旁之「盈全停車場」內私
      設之地下儲油池、地上鐵皮大型儲油槽、加油機、馬達幫浦，並無裝設任何消
      防設備，且該處為停車場，除停放大型油罐車外，車輛往來頻繁，此經本院職
      權函請高雄縣警察局派員查證屬實，有該局九十一年五月十四日高警刑三字第
      一七二四五號函暨現場照片十六張在卷足憑（見本院卷第二八至第三六頁），
      參以油槽內儲存之油量復高達七萬餘公升，是被告乙○○○與丙○○以此方式
      運送、儲存具有高度易燃性之柴油，實足以致生公共危險無誤。
（六）縱上所述，被告知悉丙○○未經許可經營柴油銷售業務，仍受雇駕駛油罐車運
      送柴油，事證明確，被告犯行堪以認定，應依法論科。
二、按能源管理法所稱能源為石油及其產品；經中央主管機關指定之能源產品，其輸
    入、輸出、生產、銷售業務，非經許可不得經營；未經許可而經營中央主管機關
    指定之能源產品之輸入、輸出、生產、銷售業務者，處一年以下有期徒刑、拘役
    或科或併科新臺幣三十萬元以下罰金，並得沒收其輸入、輸出、生產、銷售之產
    品，能源管理法第二條第一款、第六條第二項、第二十條之一定有明文。被告行
    為後，石油管理法業於九十年十月十一日公布施行，該法第二條第一項第一款、
    第四款規定：「石油管理法所稱石油指石油原油、瀝青礦原油及石油製品」、「
    石油製品指石油經蒸餾、精煉或摻配所得，以能源為主要用途之製品，包括汽油
    、柴油、煤油、輕油、液化石油氣、航空燃油及燃料油」；第十七條第一項前段
    、第二項規定：「經營汽油、柴油或供車輛使用之液化石油氣之零售業務者，應
    設置加油站、加氣站或漁船加油站」、「經營加油站、加氣站或漁船加油站業務
    者，應向直轄市、縣（市）主管機關申請核准設站；設站完成並經直轄市、縣（
    市）主管機關審查合格，報請中央主管機關核發加油站、加氣站或漁船加油站經
    營許可執照後，始得營業」；第四十條第一項第二款、第三項規定：「違反第十
    七條第一項或第二項規定，經營汽、柴油或供車輛使用之液化石油氣零售業務者
    ，處新台幣一百萬元以上五百萬元以下罰鍰」、「有第一項各款情形之一而致生
    公共危險者，處二年以下有期徒刑、拘役或科或併科新台幣六十萬元以上三百萬
    元以下罰金」；第五十五條規定：「自本法施行之日起，能源管理法有關石油之
    規定，不再適用」。本件被告與丙○○基於意圖經營柴油銷售業務以營利之犯意
    聯絡，未經許可登記，復未依公共危險物品及可燃性高壓氣體設置標準暨安全管
    理辦法設置販賣、儲存或處理場所，經營柴油銷售業務，致生公共危險，揆諸上
    揭法條，其行為時所適用之法律與裁判時不同，依刑法第二條第一項前段規定，
    比較能源管理法第二十條之一與石油管理法第四十條第三項規定，以能源管理法
    第二十條之一較有利於行為人，自應適用能源管理法第二十條之一予以論科。至
    石油管理法第四十條第一項第四款、第三項固規定：「違反第三十三條第一項規
    定，未經申請核准而設置儲油設備而致生公共危險者，處二年以下有期徒刑、拘
    役或科或併科新台幣六十萬元以上三百萬元以下罰金。」惟此於被告行為時並無
    處罰明文，依刑法第一條規定，自不得論處被告該條罪刑，併此敘明。
三、核被告乙○○○所為，係犯能源管理法第二十條之一未經許可經營中央主管機關
    指定之能源產品之銷售業務罪。被告乙○○○與丙○○間，有犯意連絡與行為分
    擔，應論以共同正犯。又能源管理法第二十條之一所稱「經營」，係指反覆繼續
    執行能源產品之輸入、輸出、生產、銷售之營利行為而言，當然含有連續性，故
    其多次輸入、輸出、生產、銷售之行為，並不生連續犯之問題。再被告於八十九
    年三月二十二日十八時二十分許，在屏東縣東港鎮後龍溪尾端，經警查獲載運柴
    油犯行，而移送臺灣高雄地方法院檢察署偵辦，該署以八十九年度偵字第九五一
    六號偵查後，認被告係於抽取柴油之際為警查獲，尚屬運送階段，查無被告出售
    柴油予他人之證據，而以犯罪嫌疑不足為由，為不起訴處分確定，有該不起訴處
    分書可參（見本院卷第一四六、一四七頁），惟該署檢察官繼續指揮偵辦本件柴
    油銷售管道，經被告於八十九年七月十六日警訊時供出丙○○在「盈全停車場」
    內經營柴油銷售業務，並經警於同年八月二十九日十三時許，持該署檢察官核發
    之搜索票，在「盈全停車場」內執行搜索而查獲本案，有高雄縣警察局刑警隊三
    組之偵查報告可稽（見本院卷第一五○頁），公訴人依丙○○於警訊之自白、證
    人許徐碧琴於警訊之證述及扣案之柴油、加油機等新證據，對被告再行起訴，核
    與刑事訴訟法第二百六十條第一款規定相符，被告辯稱：本案起訴不合法云云，
    即屬無據。另被告係於八十九年三月二十二日為警查獲後，始於同年八月二十九
    日供出雇主為丙○○，惟未坦承與丙○○有銷售柴油之犯意聯絡，亦未表明願意
    接受裁判之旨，核與刑法第六十二條前段規定之自首要件不符，附此敘明。爰審
    酌被告未經許可而經營中央主管機關指定之能源產品之銷售業務犯行，破壞社會
    經濟秩序，並致生公共危險，且經營規模頗鉅，惡性非輕，惟念其經警查獲後供
    出雇主丙○○，而查獲本案等一切情狀，量處如主文所示之刑，以資懲儆。又刑
    法第四十一條已於九十年一月十日經總統公布施行，並於同年月十二日生效，該
    條第一項規定：「犯最重本刑為五年以下有期徒刑之刑之罪，而受六個月以下有
    期徒刑或拘役之宣告，因身體、教育、職業、家庭之關係或其他正當事由，執行
    顯有困難者，得以一元以上三元以下折算一日，易科罰金。但確因不執行所宣告
    之刑，難收矯正之效，或難以維持法秩序者，不在此限。」按行為後法律有變更
    者，適用裁判時之法律，刑法第二條第一項前段定有明文，而易服勞役及期間、
    數罪併罰之定執行刑、緩刑及易以訓誡、易科罰金各事項，均依新法，亦有最高
    法院二十四年七月總會決議（二）可資參照，揆諸上揭法條規定及決議意旨，本
    件應適用裁判時即修正後刑法第四十一條第一項前段規定，諭知易科罰金之折算
    標準。查被告乙○○○告前未曾受有期徒刑以上刑之宣告，有臺灣高雄地方法院
    檢察署刑案資料查註紀錄表及臺灣高等法院被告全國前案紀錄表在卷可稽，其因
    一時失慮，致罹刑章，經此科刑教訓後，當知所警惕，應無再犯之虞，本院認所
    宣告之刑以暫不執行為當，爰併予宣告緩刑三年，用啟自新。
四、扣案之柴油七萬零三百公升，係被告乙○○○與丙○○共同銷售之能源產品，應
    依能源管理法第二十條之一規定，宣告沒收；扣案之加油機二台、馬達幫浦一個
    、中鋼公司磅單一張、物品攜出單三張，係共犯丙○○所有，且供渠等犯未經許
    可經營柴油銷售業務罪所用之物，業經本院審認如前，爰依刑法第三十八條第一
    項第二款、第三項規定，宣告沒收。
據上論斷，應依刑事訴訟法第二百九十九條第一項前段，能源管理法第二十條之一，
刑法第二條第一項、第十一條、第二十八條、第三十八條第一項第二款、修正後第四
十一條第一項前段、第七十四條第一款，罰金罰鍰提高標準條例第二條，判決如主文
。
本案經檢察官黃建銘到庭執行職務。
中      華      民      國     九十一年     十二     月    十三    日
                                 臺灣高雄地方法院刑事第七庭
                                     審判長法  官    陳志銘
                                           法  官    曾吉雄
                                           法  官    秦慧君
右正本證明與原本無異。
如不服本判決，應於判決送達後十日內，向本院提出上訴狀。
                                           書記官    蔡妮君
中      華      民      國     九十一     年     十二     月    十三    日
附錄論罪科刑法條：
能源管理法第二十條之一
未經許可而經營中央主管機關指定之能源產品之輸入、輸出、生產、銷售
業務者，處一年以下有期徒刑、拘役或科或併科新臺幣三十萬元以下罰金
，並得沒收其輸入、輸出、生產、銷售之產品。
